臺灣高等法院高雄分院民事判決　　　　 100年度再易字第41號
再 審 原告　　蘇文助
訴訟代理人　　張榮作律師
再 審 被告　　張麗秋
上列當事人間請求拆屋還地事件，上訴人對於中華民國100 年9
月30日本院100 年度上易字第166 號確定判決提起再審之訴，本
院判決如下：
    主  文
再審原告之訴駁回。
訴訟費用由再審原告負擔。
    事實及理由
一、適用法規顯有錯誤情形者，得以再審之訴對於確定終局判決
    聲明不服（民事訴訟法第496 條第1 項第1 款）。所謂適用
    法規顯有錯誤，係指確定判決就事實審法院所確定之事實而
    為法律上判斷，存有適用法規顯有錯誤之情形而言。至事實
    審認定事實錯誤，就當事人提出之事實及聲明之證據未調查
    或就上訴理由未斟酌，至多僅生認定事實錯誤、調查證據欠
    周或判決理由未備之問題，與適用法規顯有錯誤之情形有間
    ，不得據以提起再審之訴（最高法院80年台再字64號判決參
    照）。再審原告提起本件訴訟，無非以：訟爭建物雖老舊，
    但仍屬堪用，該屋雖未裝設水電，然有完整之門、牆、屋頂
    ，仍得為一般之使用，確定判決依法官個人主觀看法，認定
    該屋不能為通常之使用，與經驗法則有違，且就再審原告就
    建物是否已達毀壞程度為鑑定之聲請，未予審酌並說明等情
    ，主張確定判決有民事訴訟法第496 條第1 項第1 款所指之
    適用法規顯有錯誤之再審事由。經查：
    確定判決認訟爭建物屬不堪使用之房屋，除係斟酌建物係土
    磚混合構造，存在已逾50年，超過25年之耐用年數外，並以
    法院勘驗建物，探知：A 建物面保安路牆面分上下二部分，
    下半部磚造，上半部石棉瓦造，屋頂全屬石棉瓦，A 、B 建
    物共用一道牆，互不相通，隔牆壁面龜裂嚴重，屋頂石棉瓦
    有小破洞，屋頂與石棉瓦牆間有5 公分間隙，石棉瓦牆上窗
    戶見有生鏽之鐵條，無窗裝置其上，依建物內部觀察，建物
    只供堆放車子、雜物之用，非供人居住，亦無自來水龍頭無
    供水設施，建物本身亦無電源設施或插座裝置。B 建物外觀
    有一道門，門外蓋有一生鏽鐵皮，鐵皮可以整個被移開，屋
    頂破舊，地板屬泥土質，現場有許多蛛網在內，建物內無人
    居住使用，亦無水電等設置等情，因而採信再審被告所為「
    訟爭建物已屬不堪使用」之主張，並說明法院不採蘇林麗梅
    所證不足為有利再審原告證明之理由（見確定判決正本第8
    至10頁），經核乃係法院本於勘驗探知之結果，綜合屋齡、
    屋況、使用狀態及房屋結構等情形，所為之判斷，並無悖於
    經驗法則，該認定亦屬事實審法院認定事實之職權行使，並
    無適用法規顯有錯誤之情。再審原告徒就確定判決事實之認
    定，指摘其認定有誤，或以未送請鑑定或未予說明不為鑑定
    之理由等情責難，惟證據未予調查或理由未備，既均非屬適
    用法規顯有錯誤之範疇，已於前揭說明，而法院本於其知識
    及專業，勘驗建物以判斷建物是否已不堪使用，係事實審法
    院認定事實之職權行使，乃法之所許，該認定要非必土木或
    建築業者始堪勝任。前審法院勘驗訟爭建物，並參考兩造所
    提資料，綜合辯論全旨，據為判斷，合乎法律規定。前審法
    院以心證已得，未將之送交鑑定，並在判決內為「結果已臻
    明確，兩造其餘攻防方法及舉證，與結果不生影響，爰不逐
    一論述」之說明，核無違誤。從而再審原告主張確定判決「
    適用法規顯有錯誤」，即非有據。
二、綜上，再審原告之訴顯無再審理由，爰不經言詞辯論，逕以
    判斷駁回。依民事訴訟法第78條，判決如主文。
中    華    民    國   100    年    10    月    24    日
                              民事第二庭
                                  審判長法官  許明進
                                  法      官  徐文祥
                                  法      官  黃國川
以上正本證明與原本無異。
本件判決不得上訴。
中    華    民    國   100    年    10    月    25    日
                                  書  記  官  陳曼智